臺灣桃園地方法院民事裁定　九十一年度簡抗字第二號
　　抗　告　人　　甲○○
　　相　對　人　　乙○○
　　相　對　人　　陸軍總司令部
　　法定代理人　　丙○○
右當事人間請求損害賠償事件，對於本院中壢簡易庭於民國九十年十一月二十六日所
為之九十年度壢簡字第六六二號民事裁定，提起抗告，本院裁定如左：
    主      文
原裁定廢棄。
    理      由
一、本件抗告意旨略以：原審判決認定相對人以陸海空軍軍官士兵服役條例及相關行
    政法規核發抗告人退伍金差額之行為，應屬公法行為，又據以認定抗告人主張給
    付之優惠利息差額行為，實係請求相對人陸軍總司令部追補短計退伍金之一部，
    從而，認定抗告人爰依公法上之返還請求權，請求退伍金差額之優惠利息行為，
    屬公法事件，自應循行政訴訟程序請求救濟，非屬普通法院之權限，以裁定駁回
    抗告人之訴。然抗告人曾提起行政救濟途徑，而遭行政院以台八十九訴字第一０
    二二八號決定書駁回，其駁回之理由為：「再訴願人（即抗告人）就請求補發優
    惠利息部分經國防部訴願決定，以所請優惠利息，陸軍總司令部人事署究否給付
    ，係屬私法關係所為意思表示，與行政處分有別，再訴願人對之如有爭執，應依
    民事訴訟程序訴請普通法院裁判，尚不得以行政救濟方式請求救濟」，該行政訴
    訟決定書認定抗告人之請求補發優惠利息，應訴請普通法院裁定，而原審裁定卻
    認定行政爭訟，兩者適用法律之標準為何，令抗告人無所適從。再抗告人所請求
    之事項係因相對人乙○○個人行為之疏失而造成，其個人自應負擔損害賠償之責
    任，應有民法第一百八十四條之適用，亦應由普通法院裁判，且依國家賠償法第
    五條規定，國家損害賠償除依本法規定外，適用民法之規定，益證明抗告人之請
    求應由普通法院裁判為宜等語。
二、按原告之訴，有訴訟事件不屬普通法院之權限者，法院應以裁定駁回之，此民事
    訴訟法第二百四十九條第一項第一款固定有明文。惟訴訟事件是否民事訴訟事件
    ，則應依原告所提訴訟之訴訟標的為形式判斷。又按民事訴訟法第一百九十九條
    第二項規定，審判長應向當事人發問或曉諭，令其陳述事實、聲明證據，或為其
    他必要之聲明及陳述，其所聲明及陳述有不明瞭或不完足者，應令其敘明或補充
    之，此為審判長（或獨任推事）因定訴訟關係之闡明權，同時並為其義務，故審
    判長對於訴訟關係未盡此項必要之處置，違背闡明之義務者，其訴訟程序即有重
    大瑕疵，而基此所為之判決，亦屬違背法令，此有最高法院四十三年台上字第十
    二號判例可資參照。本件抗告人起訴主張其於民國三十四年四月六日入伍，於六
    十六年四月一日退伍，惟相對人陸軍總司令部人事官即相對人乙○○誤將退伍令
    記載三十八年四月六日入伍，使抗告人年資少算四年，致使抗告人退休金少領新
    台幣（下同）四萬三千七百九十元，雖嗣後已補發給抗告人，然因而損失相當於
    二十一年又三百六十天之優惠利息，總計損失十七萬三千零八十二元之利息損失
    等語。經查，抗告人之起訴狀並未表明其依據何種法律關係提起訴訟，顯有聲明
    及陳述不明瞭及不完足之處，然原審於言詞辯論時，並未對於抗告人究依憑何種
    法律關係請求，令抗告人敘明及補充。況若抗告人所憑據為民法之侵權行為法律
    關係請求，依法仍屬於普通法院審究之範圍，而原審違背前述闡明之義務，遽為
    認定抗告人依陸海空軍軍官士兵服役條例及相關行政法規提起本件訴訟，而將抗
    告人之訴訟逕依民事訴訟法第二百四十九條第一項第一款之規定裁定駁回，其訴
    訟程序有重大瑕疵，所為之裁定違背法令。又抗告人之起訴狀所列當事人為「被
    告乙○○、被告陸軍總司令、被告兼法定代理人丙○○」，此有抗告人所提之起
    訴狀附卷可查，而所謂「陸軍總司令」應為自然人之職稱，若以此觀之，抗告人
    起訴之對象似為自然人，然陸軍總司令並非無行為能力或限制行為能力人，故應
    無法定代理人之可能，故抗告人同列相對人（即被告）丙○○兼法定代理人，其
    請求之對象似有矛盾，故抗告人究以「陸軍總司令」或「陸軍總司令部」為起訴
    之對象，亦有疑義，顯有進一步調查之必要。抗告意旨指摘原裁定不當，求予廢
    棄，非無理由。爰廢棄原裁定，發回原法院另為適法之處理。
三、依民事訴訟法第四百九十二條第二項，裁定如主文。
中　　　華　　　民　　　國　　九十一　　年　　　十　　　月　　十一　　日
                                    臺灣桃園地方法院民事第一庭
~B審判長法官　郭琇玲
~B法　　　官　林哲賢
~B法　　　官　田玉芬
右為正本係照原本作成
本裁定不得抗告
中　　　華　　　民　　　國　　九十一　　年　　　十　　　月　　 十四　　 日
~B法院書記官　羅文
